臺灣苗栗地方法院民事簡易判決　　　96年度苗簡字第45號
原　　　告　丁○○
被　　　告　丙○○
　　　　　　甲○○
上列當事人間請求給付票款事件，原告聲請對被告發支付命令，
被告於法定期間提出異議，視為起訴，本院於民國96年4 月27日
言詞辯論終結，判決如下：
    主  文
被告應連帶給付原告新臺幣壹拾貳萬元，及自民國九十五年十月
二十六日起至清償日止，按週年利率百分之六計算之利息。
訴訟費用新臺幣壹仟貳佰貳拾元由被告連帶負擔。
本判決得假執行。
    事實及理由
壹、程序方面：
    被告甲○○經合法通知，未於言詞辯論期日到場，核無民事
    訴訟法第386 條各款所列情形，爰依原告之聲請，由其一造
    辯論而為判決。
貳、實體方面：
一、原告主張：
  (一)伊持有被告丙○○所簽發，付款人華南商業銀行竹南分行，
    發票日民國95年10月26日，面額新臺幣（下同）120,000 元
    ，票據號碼SC0000000 號，由另一被告甲○○背書之支票 1
    紙（下稱系爭支票），詎屆期提示未獲兌現。爰依票據法律
    關係，訴請被告應連帶給付上開票款，及自提示日即95年10
    月26日起至清償日止，按週年利率6%計算之利息。
  (二)系爭支票係被告甲○○於95年8 月間持向原告借款而交付者
    ，伊在竹南信用合作社頭份分社將借款120,000 元交付甲○
    ○，同時收取系爭支票，當時甲○○和朋友乙○○一同前來
    ，故乙○○應有看到原告交付上開款項予甲○○。被告丙○
    ○於95年12月3 日晚上曾打電話給原告，要求原告就系爭支
    票拿60,000元即可，惟原告並未同意。因丙○○就系爭支票
    掛失止付，伊已對丙○○提出誣告之告訴。
  (三)甲○○於95年8 月間即持系爭支票向原告借款，則丙○○遲
    至同年10月24日始申請掛失止付，顯違常情。況甲○○與原
    告金錢往來已有5 、6 年之久，不可能對原告聲請之支付命
    令提出異議，足見本件異議應係他人所代為，甲○○應無提
    出異議之真意。
  (四)並聲明：如主文第1 項所示。
二、被告丙○○則以：伊與原告並未有金錢往來，系爭支票係伊
    遺失後，遭他人拾得，而持向原告借款；系爭支票係伊為購
    買冷凍漁貨，而於95年8 月間請小女兒林淑慧事先寫妥票面
    金額、發票日，並蓋妥印章後，放置於口袋準備切貨之用，
    嗣於95年9 月底、10月初發現遺失，伊係在接到原告委託律
    師寄發之存證信函後，始知系爭支票在原告手上；伊已向華
    南商業銀行竹南分行申請掛失止付，並向本院聲請公示催告
    在案；否認有於95年12月3 日打電話給原告等語，資為抗辯
    。並聲明：原告之訴駁回。
三、被告甲○○未於言詞辯論期日到場，亦未提出書狀作何聲明
    或陳述。
四、查原告持有系爭支票，屆期提示後因票據掛失止付而遭退票
    ；及被告丙○○於95年10月24日向華南商業銀行竹南分行辦
    理票據掛失止付，並已於同日向本院聲請公示催告，經本院
    95年度催字第223 號於同年月25日裁定准為公示催告，且於
    同年11月2 日登載新聞紙，惟尚未聲請除權判決；暨原告於
    95年12月15日向臺灣苗栗地方法院檢察署對丙○○提出誣告
    之告訴等情，為兩造所不爭，並有原告提出之系爭支票、退
    票理由單及刑事告訴狀在卷可憑（見卷第27至29頁），且經
    本院依職權向華南商業銀行竹南分行調取票據掛失止付通知
    書、民事聲請公示催告狀，暨調取本院上開公示催告卷宗查
    明屬實，自堪信為真實。
五、惟原告主張其得依票據法律關係，請求被告連帶給付系爭支
    票票款一節，則為被告丙○○所否認，並以系爭支票係伊遺
    失，伊毋庸負票據責任等語置辯。經查：
  (一)系爭支票之票面金額、發票日，及發票人丙○○之印文，係
    被告丙○○指示其女兒林淑慧開立者，業據被告丙○○自認
    在卷（見卷第54頁），是系爭支票係屬真正，洵堪認定。
  (二)被告丙○○雖抗辯：系爭支票係伊遺失云云，然按當事人主
    張有利於己之事實者，就其事實有舉證之責任，民事訴訟法
    第277 條前段定有明文。準此，被告丙○○自應就其抗辯遺
    失支票之事實，負舉證之責任。而被告丙○○固於95年10月
    24 日 向華南商業銀行竹南分行辦理系爭支票掛失止付，並
    於同日向本院聲請公示催告，經本院95年度催字第223 號於
    同年月25日裁定准為公示催告，且於同年11月2 日登載新聞
    紙。惟查，申請票據掛失止付，僅依申請人單方主張之事實
    即可辦理；且宣告證券無效之公示催告程序，聲請人僅須提
    出證券繕本、影本，或開示證券要旨及足以辨認證券之事項
    ，並釋明證券被盜、遺失或滅失及有聲請權之原因、事實，
    法院即應准許，是法院准許公示催告非即為確認證券被盜、
    遺失或滅失，僅係藉公示催告程序，催告持有證券之人應申
    報權利及提出證券，如不於期間內申報權利，聲請人可於申
    報期間屆滿後3 個月內，聲請法院為除權判決，以宣告該證
    券無效，此觀民事訴訟法第559 條、第560 條、第545 條第
    1 項前段、第564 條第1 項規定即明。據此，縱被告丙○○
    已就系爭支票申請掛失止付，及聲請本院為公示催告，亦不
    能因此即證明系爭支票確係遺失之事實。
  (三)參以系爭支票之背書人甲○○係被告丙○○之女兒，有原告
    提出之戶籍謄本在卷可稽（見卷第20頁），則丙○○簽發之
    系爭支票遺失後，適為其女兒甲○○拾得，未免過於巧合，
    違乎常理；且被告丙○○自承系爭支票於95年8 月間即已開
    妥，則該支票開妥後迄未使用，卻直至同年9 月底、10月初
    始發現遺失，亦與常情有悖；況果係遺失，衡情丙○○應於
    發現遺失後立即掛失止付，焉有遲至發票日屆至前之95年10
    月24日始掛失止付之理。是綜上各節，被告丙○○抗辯系爭
    支票係伊遺失云云，實難採信。
  (四)從而，原告主張之前揭事實，既據其提出被告丙○○自認為
    真正之支票及退票理由單各1 件為證，此外被告丙○○之抗
    辯復不足採信；而被告甲○○受合法通知，於言詞辯論期日
    不到場爭執，又未提出書狀以供本院斟酌，本院審酌上開各
    情，堪認原告之主張為真實。
六、按發票人應照支票文義擔保支票之支付。發票人、背書人及
    其他票據債務人對於執票人連帶負責。執票人得不依負擔債
    務之先後，對於前項債務人之一人或數人或全體行使追索權
    。執票人向支票債務人行使追索權時，得請求自為付款提示
    日起之利息，如無約定利率者，依年利6 釐計算，票據法第
    126 條、第144 條準用第96條第1 、2 項、第133 條分別定
    有明文。本件被告丙○○為系爭支票之發票人，被告甲○○
    為系爭支票之背書人，依上開規定，自應連帶負給付系爭票
    款之責。從而，原告本於票據之法律關係，請求被告連帶給
    付票款120,000 元，及自提示日即95年10月26日起至清償日
    止，按週年利率6%計算之利息，核屬有據，應予准許。
七、本件係本於票據有所請求而涉訟之簡易訴訟程序，本院為被
    告敗訴之判決，應依民事訴訟法第389 條第1 項第3 款規定
    ，依職權宣告假執行。
八、本件事證已臻明確，兩造其餘主張陳述及舉證，核與判決結
    果不生影響，爰不予一一論述，附此敘明。
九、訴訟費用負擔之依據：民事訴訟法第436 條第2 項、第85條
    第2 項、第78條。
中　　華　　民　　國　　96　　年　　5 　　月　　15　　日
                        苗栗簡易庭法官黃佩韻
以上正本係照原本作成。
如不服本判決，應於判決送達後20日內向本院提出上訴狀（須按
他造人數附具繕本）。
                              書記官  蔡健忠
中　　華　　民　　國　　96　　年　　5 　　月　　15　　日
